【裁判字號】    98,簡上,1098
【裁判日期】    981228
【裁判案由】    詐欺
【裁判全文】
臺灣桃園地方法院刑事判決            98年度簡上字第1098號
上  訴  人
即  被  告  乙○○
選任辯護人  楊仁聲律師
上列上訴人即被告因詐欺案件，不服本院民國98年10月19日98年
度桃簡字第2827號第一審判決（聲請簡易判決處刑案號：98年度
偵字第16587號），提起上訴，本院管轄之第二審合議庭判決如
下：
    主  文
原判決撤銷。
乙○○幫助意圖為自己不法之所有，以詐術使人將本人之物交付
，處拘役肆拾日，如易科罰金，以新臺幣壹仟元折算壹日。
    事  實
一、乙○○雖可預見將自己之金融帳戶提供他人使用，可能幫助
    他人從事財產犯罪，仍基於縱有人以其金融帳戶實施詐欺犯
    罪，亦不違背其本意之幫助故意，於民國98年6月8、9日至
    同年月12日間某日，在臺灣地區某不詳地點，將其所有於94
    年10月24日在彰化商業銀行八德分行（下稱彰化銀行）所開
    立帳號00000000000000號帳戶之存摺、提款卡、密碼，提供
    給某真實姓名年籍不詳之犯罪集團成員使用，幫助該犯罪集
    團詐欺取財。該犯罪集團成員意圖為自己不法之所有，以如
    附表所示之方式，向甲○○誆稱不實之事由而施用詐術，使
    其不疑有他而陷於錯誤，乃依指示匯款至乙○○上開帳戶，
    前述詐欺取財行為之被害人、時間、地點、手法及匯款情形
    均詳如附表所示，詐得款項旋由該犯罪集團成員提領一空。
    嗣因甲○○察覺有異，始知受騙，乃報警處理，經警循線查
    知上情。
二、案經桃園縣政府警察局大園分局報請臺灣桃園地方法院檢察
    署檢察官偵查後聲請以簡易判決處刑。
    理  由
一、證人甲○○於警詢中之證述，雖屬傳聞證據，惟本院於準備
    程序時提示前開證人之警詢筆錄徵詢被告乙○○及辯護人之
    意見，被告及辯護人均表示放棄對質詰問權且同意作為證據
    使用（見本院簡上字卷第19頁），又未於言詞辯論終結前聲
    明異議，本院審酌前開筆錄作成時，較無人情施壓或干擾，
    亦無不當取供之情形，認為以之作為本案之證據洵屬適當，
    是上開警詢之證述，依刑事訴訟法第159條之5第1項規定，
    有證據能力。
二、訊據被告固坦承有於上述時、地開立彰化銀行帳戶之事實，
    惟矢口否認有何幫助詐欺犯行，辯稱：上開帳戶之存摺、提
    款卡係置放機車置物箱內，提款卡密碼則載於存摺封底內頁
    ，伊於98年6月12日始發覺遭竊，並未交付他人供詐騙之用
    云云。經查：
  (一)證人甲○○於如附表所示之時、地，遭人詐騙陸續匯款新臺
    幣（下同）79000、14000元至被告上開帳戶之事實，業據證
    人甲○○於警詢中指述綦詳（見偵卷第16-17頁），並有彰
    化銀行函送之被告上開帳戶開戶基本資料暨交易明細資料、
    證人甲○○提出之彰化銀行自動櫃員機交易明細表附卷可佐
    （見偵卷第9-15、23頁），應堪認定。
  (二)被告雖以上開帳戶資料係於98年6月8、9日至同年月12日間
    某日遺失云云置辯，惟被告係延至同年月14日始去掛失等情
    ，有彰化銀行止扣明細查詢資料可證（見偵卷第15頁），衡
    情被告若於98年6月12日發覺存摺、提款卡遭竊，理應及時
    報警處理及辦理掛失手續，要無延至同年月14日犯罪集團成
    員已將詐得款項提領一空後才予掛失之理，所辯遭竊云云，
    已難遽採。且依被告自陳放置有上開帳戶資料之機車，於前
    開期間一直停放在家中鐵門內，鐵門及機車置物箱均未遭他
    人撬開或破壞等情（見本院簡上字卷第18頁正、背面），惟
    其無法合理解釋上開帳戶資料既置放機車置物箱內，而機車
    係停放家中鐵門之內，家中未遭闖空門或遺失其他物品，鐵
    門及機車置物箱又未有被破壞之痕跡，為何上開帳戶資料竟
    會無端遺失之緣由（見本院簡上字卷第18頁背面），亦見被
    告空言辯稱遭竊云云，實乏依據。再參以被告供稱係依其及
    前女友之生日設定「00000000」為上開帳戶之提款卡密碼，
    且於本院98年12月2日準備程序期日、98年12月22日審判期
    日均可明確回答前開密碼無誤（見本院簡上字卷第18頁、第
    44頁背面），則其既設定具特別意義之密碼且未曾忘卻，衡
    情殊無將之記載於存摺上徒增風險之理，是其辯稱將提款卡
    密碼記載於存摺上云云，不僅悖異常情，顯係作為其未主動
    告知提款卡密碼以圖自圓其說之飾詞，自難執為有利於被告
    之認定。況金融機構帳戶之存摺、提款卡係存戶持有該帳戶
    內款項之證明，提款卡更有自提款機即時提取該帳戶內之款
    項、轉帳，甚至變更密碼、臨時借支現金等功能，由重要性
    、方便性而言，若非隨身攜帶，亦必妥為保存，不使之輕易
    外流，若不慎遺失或被盜，金融機構均有提供即時掛失、止
    付等服務，以避免存款戶之款項被盜領或帳戶遭不法利用，
    為維護自身權益，殊無不儘速辦理掛失止付之理，且辦理該
    等手續，實屬輕而易舉，並無何特別困難或不便之處，從而
    拾獲或盜得他人帳戶資料之人，因未經失主同意使用該帳戶
    ，恐其不法取得之帳戶隨時有被失主掛失止付之可能，致因
    已掛失止付而無法使用該帳戶或轉入該帳戶之款項因而無法
    提領，自不敢冒此風險，貿然使用該帳戶做為轉帳帳戶，可
    見本案犯罪集團所使用之被告上開帳戶，應係由被告交付存
    摺、提款卡及密碼，並同意使用，且承諾不立即申請掛失止
    付，本案犯罪集團成員始敢肆無忌憚持之做為詐欺之轉帳帳
    戶，情極明灼，被告飾詞辯稱係遭竊云云，要屬臨訟意圖脫
    罪之說詞，自不足採。從而辯護人主張：本案無法證明被告
    有交付存摺、提款卡云云，難認與事實相符，亦難憑採。
  (三)按金融存款帳戶，事關存戶個人財產權益之保障，與存戶之
    提款卡及密碼結合，其專屬性、私密性更形提高，除非本人
    或與本人具密切之關係者，難認有何理由可自由流通使用該
    存摺、提款卡及密碼，一般人亦均有應妥為保管存摺、提款
    卡及密碼，以防止被他人冒用之認識，縱有特殊情況偶有將
    存摺、提款卡及密碼交付他人之需，亦必深入瞭解其用途後
    再行提供以使用，恆係吾人日常生活經驗與事理；且金融帳
    戶為個人理財之工具，申請開設金融帳戶並無任何特殊之限
    制，一般民眾皆可以存入最低開戶金額之方式申請開戶，個
    人可以在不同之金融機構申請多數之存款帳戶使用，並無何
    困難，此乃眾所週知之事實。且依一般人之社會生活經驗，
    若見有非親非故之人不以自己名義申請開戶，反而以出價蒐
    購或借用之方式向他人蒐集金融機構帳戶供己使用，衡情當
    能預見蒐集金融帳戶者，係將所蒐集之帳戶用於從事財產犯
    罪之轉帳工具。況觀諸現今社會上，詐騙者以蒐集之人頭帳
    戶，作為詐欺之轉帳帳戶，業經報章媒體時有批露，因此交
    付帳戶予非親非故之人，受讓人將持以從事財產犯罪，已屬
    一般智識經驗之人所能知悉或預見，被告竟仍任意將本案存
    摺、提款卡及密碼等帳戶資料交付予身分上不具密切關係之
    人，對於該持用其帳戶資料之人果真用以作為詐欺取財之轉
    帳工具，顯然亦不違背被告之本意，本案雖查無積極證據證
    明被告與該蒐集其帳戶之人有何共同實施詐欺犯行之手段施
    用或犯意聯絡，惟被告對於金融帳戶交付他人使用，可能遭
    持以從事詐欺取財犯罪之用，有所預見，且果真被利用作為
    詐欺取財之轉帳帳戶，又不違背被告之本意，足認其有以提
    供帳戶予他人，幫助他人犯詐欺取財罪之不確定故意，灼然
    明甚。本案事證已臻明確，被告犯行洵堪認定。辯護人雖聲
    請調閱監視錄影資料，以查出犯罪集團成員派遣前往提領款
    項之車手，透過傳喚車手到庭，循線證明上開帳戶資料非由
    被告交付該犯罪集團成員使用云云，惟時至今日，顯難調閱
    前開資料，且提領款項之人，未必係蒐集帳戶之人，再者本
    院認本案事證明確，核無調查此部分證據之必要，附此敘明
    。
三、核被告所為，係犯刑法第30條第1項前段、第339條第1項之
    幫助詐欺取財罪。被告係基於幫助他人犯罪之意思而參與犯
    罪構成要件以外之行為，為詐欺取財罪之幫助犯，爰依刑法
    第30條第2項之規定，按正犯之刑減輕之。原審以被告罪證
    明確，予以論罪科刑，固非無見，惟被告上訴後已對被害人
    賠償5萬元達成和解，原審於量刑時，未及審酌此事由，其
    量刑即稍有未洽。被告上訴，仍執陳詞否認犯罪，固無理由
    ，然原判決既有前開可議之處，即屬無可維持，應由本院予
    以撤銷改判。爰審酌被告將金融帳戶任意交付予他人，使犯
    罪集團用以詐騙財物，助長他人犯罪之風氣，並使不法分子
    易於逃避查緝，嚴重破壞社會治安，原不宜寬縱，惟念其已
    匯款賠償被害人所受之部分損害，有和解書在卷足證（見本
    院簡上字卷第27頁），兼衡被告之素行、生活狀況、智識程
    度等一切情狀，量處如主文第2項所示之刑，並諭知易科罰
    金之折算標準。至被告提供犯罪集團成員所使用之上開帳戶
    存摺、提款卡等物，既已交付犯罪集團成員使用，已非屬被
    告所有，並參酌上開帳戶業經金融機關列管，上開帳戶之存
    摺、提款卡非但已無用處，且未扣案，復乏確據證明現仍存
    在，爰不另為沒收之諭知，併予敘明。
據上論斷，應依刑事訴訟法第455條之1第1項、第3項、第369條
第1項前段、第364條、第299條第1項前段，刑法第30條第1項前
段、第2項、第339條第1項、第41條第1項前段，刑法施行法第1
條之1第1項、第2項前段，判決如主文。
本案經檢察官蔡奇曉到庭執行職務。
中    華    民    國    98    年    12    月    28    日
                  刑事第一庭  審判長法  官  曾家貽
                                    法  官  鄭吉雄
                                    法  官  俞力華
以上正本證明與原本無異。
不得上訴。
                                    書記官  資念婷
中    華    民    國    99    年    1     月    5     日
附表：被害人遭詐騙之經過（下列金額幣別：新臺幣）
┌───┬───────┬────────────────┬───────────────┐
│被害人│遭詐騙之時、地│犯 罪 集 團 成 員 之 詐 騙 手 法│被害人匯款至被告上開帳戶之過程│
├───┼───────┼────────────────┼───────────────┤
│甲○○│98年6月12日晚 │犯罪集團成員以電話聯絡佯稱：被害│97年6月12日晚間6時7分許、同日 │
│      │間6時7分許，在│人先前在富邦MOMO購物臺因購物誤用│晚間6時15分許，被害人前往桃園 │
│      │桃園縣八德市介│分期付款設定，須依指示操作自動櫃│縣八德市○○路○段135號1樓彰化 │
│      │壽路2段135號1 │員機取消分期付款設定，以免繼續扣│銀行八德分行之自動櫃員機，陸續│
│      │樓            │款，使被害人誤信指示之步驟係為取│匯款79000、14000元至被告上開帳│
│      │              │消分期付款設定而陷於錯誤。      │戶內。                        │
└───┴───────┴────────────────┴───────────────┘
附錄本案論罪科刑法條
中華民國刑法第339條
（普通詐欺罪）
意圖為自己或第三人不法之所有，以詐術使人將本人或第三人之
物交付者，處5年以下有期徒刑、拘役或科或併科1000元以下罰
金。
以前項方法得財產上不法之利益或使第三人得之者，亦同。
前2項之未遂犯罰之。

司法院資訊處製作；財團法人民間司法改革基金會備份。
